臺灣臺南地方法院刑事判決　　　　　　　　　　　　九十一年度易字第一二八八號
　　公　訴　人　臺灣台南地方法院檢察署檢察官
　　被　　　告　乙○○
右列被告因違反台灣地區與大陸地區人民關係條例案件，經檢察官提起公訴（九十一
年度偵字第七八七八號），本院判決如左：
    主  文
乙○○僱用大陸地區人民從事未經許可之工作，累犯，處罰金新台幣陸萬元，如易服
勞役，以銀元參佰元即新台幣玖佰元折算壹日。
    事  實
一、乙○○於民國八十六年間，因違反麻醉藥品管理條例案件，經本院於同年五月三
    十一日，以八十六年度易字第八二號判處有期徒刑四月確定，於八十八年二月十
    二日甫准予易科罰金執行完畢，仍不知悔改，明知林永平係大陸地區人民，因探
    親獲准來臺，未經申請許可在臺工作，仍自九十一年二月一日起，至同年三月四
    日止，以每月新台幣（下同）二萬元之薪資，僱用林永平在台南市○○區○○路
    「七○一檳榔攤」，從事販賣檳榔之工作。
二、案經台灣台南地方法院檢察署檢察官自動檢舉偵辦。
    理  由
一、訊據被告乙○○固坦承其有於上開時地，以二萬元僱請林永平從事販賣檳榔之工
    作，惟矢口否認有何右開犯行，辯稱：不知道林永平是大陸地區○○○○道後，
    便馬上開除他了，因為我有扣他四千元的薪水，後來，他老公叫兄弟來找我索討
    ，曾與之發生爭執云云（本院九十一年十月二十三日訊問筆錄）。經查，被告供
    承伊明知未經申請許可僱用大陸地區人民從事工作為違法之行為，於僱用林永平
    之初，未曾要求查看其身份證文件（見九十一年四月十三日警訊筆錄），然其既
    明知未經許可，僱用大陸地區人民從事工作為違法行為，對素未謀面之應徵者，
    竟未查看其身份證件，以免誤觸法網，顯然有違常理，其辯稱不知林永平為大陸
    地區人民云云，顯有可疑。次查，證人即林永平之先生丙○○證稱：「林永平應
    徵後，老板有要我去檳榔攤見他，而林永平平時都講國語，應徵時，我有聽見林
    永平親口對被告說她是大陸人，．．乙○○聽見也答應僱用她」等語（見九十一
    年度偵字第七八七八號偵查卷第七頁背面）；於本院審理時，亦於具結後為相同
    之證述（見本院九十一年十月二十三日）。又證人丙○○雖曾因被告短發林永平
    薪資乙事與被告發生爭執，惟其二人之紛爭已於林永平離職後數日，因被告補發
    薪資而獲得解決，嗣後其二人亦未再曾發生任何糾紛，則證人當無於事隔數月後
    ，檢察官偵訊及本院審理中，故為不利於被告之證詞，陷其入罪之理，其證言應
    堪採信。雖證人即被告之母陳聚寶到庭證稱：林永平夫妻一起來應徵的，並沒有
    說林永平是大陸地區人士等語（見九十一年十一月十一日訊問筆錄），惟證人為
    被告之母，其為迴護被告，而為附和被告之證詞，乃情理之常，其證詞要難憑採
    。綜上所述，被告對於所僱請之林永平係大陸地區人民乙節，應知之甚明，所辯
    無非事後卸責之詞，不足採信。本件事證明確，被告犯行堪予認定。
二、至被告雖聲請傳訊證人即與林永平同期受僱用之店員林巧嵐，欲證明林永平沒有
    大陸口音，其不知林永平為大陸地區人士等情，然林永平平日係以國語與人交談
    ，若不注意聽無法查知是大陸口音腔調乙節，業據證人即繼被告後僱用林永平之
    他檳榔攤老闆甲○○證述在卷（見警訊筆錄第三頁背面），且據證人丙○○前開
    證詞可知，林永平係於應徵時，對被告告知伊係大陸人士，而林巧嵐於林永平應
    徵時並未在場乙節，亦據被告自承在卷（見九十一年十一月二十七日審理筆錄）
    ，故本院認並無傳訊之必要，附此敘明。
三、被告僱用大陸地區人士從事未經許可之工作，核其所為係違反台灣地區與大陸地
    區人民關係條例第十五條第四款之規定，應依同條例第八十三條第一項之規定論
    罪科刑。被告前於八十六年間，因違反麻醉藥品管理條例案件，經本院判處有期
    徒刑四月確定，於八十八年二月十二日准予易科罰金執行完畢，有台灣高等法院
    被告全國前案紀錄表在卷可按，其前受有期徒刑執行完畢，於五年以內再犯本件
    最重本刑為有期徒刑以上之罪，為累犯，應依刑法第四十七條之規定加重其刑。
    爰審酌被告素行、犯罪之動機、目的、手段、所生危害、犯罪後否認之態度等一
    切情狀，處如主文所示之刑，並諭知易服勞役之折算標準，以資懲儆。
據上論斷，應依刑事訴訟法第二百九十九條第一項前段、台灣地區與大陸地區人民關
係條例第八十三條第一項、刑法第十一條前段、第四十二條第二項、第四十七條、罰
金罰鍰提高標準條例第二條，判決如主文。
中      華      民      國    九十一    年     十二     月     十一     日
                                臺灣臺南地方法院刑事第六庭
                                          法  官  莊玉熙
右正本證明與原本無異。
如不服本判決，應於判決送達後十日內，向本院提出上訴狀。
                                          書記官  黃傳鈞
中      華      民      國    九十一    年     十二     月     十三     日
附錄本案論罪科刑法條全文：
臺灣地區與大陸地區人民關係條例第十五條第四款
  左列行為不得為之：
  四、僱用大陸地區人民從事未經許可或與許可範圍不符之工作。
臺灣地區與大陸地區人民關係條例第八十三條第一項
   違反第十五條第四款或第五款規定者，處二年以下有期徒刑、拘役或科或併科新
   台幣三十萬元以下罰金。
